臺灣高等法院高雄分院民事裁定　　　　　96年度家抗字第12號
抗　告　人　甲○○
相　對　人　乙○○
上列當事人間請求履行契約事件，就法院書記官更正調解筆錄之
處分聲明異議，抗告人對於民國96年6 月13日臺灣屏東地方法院
96年度家移調字第11號所為裁定提起抗告，本院裁定如下：
    主  文
抗告駁回。
抗告訴訟費用由抗告人負擔。
    理  由
一、聲請及抗告意旨略以：抗告人請求法院對原審96年5 月24日
    96年度家移調字第11號履行契約事件中之" 調解筆錄更正錯
    誤" 依據之法令條文提出解釋。又調解筆錄第2 條記載抗告
    人願給付相對人新台幣（下同）20萬元，抗告人雖在調解筆
    錄簽名，但調解筆錄正本並未記載該20萬元如何計算得來，
    調解當時抗告人一再提出計算清冊或計算表，調解委員亦承
    諾在簽名前提出供確認，但至今仍無任何結果，且調解過程
    金額計算方式改變及計算依據不得而知。請法院提供調解當
    時計算資料，並澄清確認後，否則不予認同，請求廢棄原裁
    定等語。
二、按法院書記官所為之處分，應依送達或其他方法通知關係人
    。對於法院書記官之處分，得於送達後或受通知後十日內提
    出異議，由其所屬法院裁定，民事訴訟法第240 條定有明文
    。又法院書記官就本法第216 條第2 項所定筆錄之更正或補
    充、第242 條第1 項所定卷內文書之閱覽、抄錄、攝影或付
    予繕本、影本或節本及和解筆錄或調解筆錄錯誤之更正，本
    於其職權所為之意思表示，均屬法院書記官之處分。準此，
    調解筆錄為法院書記官所作，其錯誤之更正，自應以法院書
    記官之處分為之，對於此項處分提出異議時，依上開條文之
    規定，始由其所屬法院裁定（32年院字第2515號解釋參照）
    。
三、原裁定以：本件抗告人與相對人間請求履行契約事件，經台
    灣屏東地方法院（下稱屏東地院）於民國96年5 月14日在屏
    東地院家事法庭調解成立，調解筆錄正本中關於第4 項之記
    載「兩造於民國94年3 月5 日訂立之離婚協議書補述（如附
    件）兩造同意作廢」之記載，有顯然錯誤，應更正為「兩造
    於民國94年3 月5 日訂立之離婚協議書補述（如附件）第2
    、4 、5 點兩造同意作廢」，此觀之調解筆錄原本即明，上
    開顯然錯誤應予更正。屏東地院書記官於96年5 月24日依首
    開規定依職權將上開錯誤予以更正，製作處分書通知兩造，
    於法並無違誤。抗告人對此聲明異議，要求屏東地院就上開
    法條規定提出解釋，尚屬無稽。又抗告人請求屏東地院就其
    於調解筆錄內容第2 項「相對人（即抗告人）願於民國97年
    2 月1 日前，一次給付聲請人新台幣20萬元」之部分澄清計
    算。惟查，該條款係兩造於調解時，抗告人同意給付相對人
    之金額，此於調解當時業經其確認無誤後簽名，有調解筆錄
    原本可稽，抗告人聲請屏東地院澄清計算，未提出其依據為
    何，顯不足採等理由，駁回抗告人之異議，經核並無不合。
    抗告人主張：調解筆錄第2 條記載抗告人願給付相對人20萬
    元，抗告人雖在調解筆錄簽名，但調解筆錄正本並未記載該
    20萬元如何計算得來，請法院提供調解當時計算資料，並澄
    清確認後，否則不予認同云云，經查，調解成立內容關於抗
    告人應給付相對人部分，調解筆錄第2 條明載：「相對人（
    即抗告人）願於民國97年2 月1 日前，一次給付聲請人（即
    相對人）新台幣20萬元」; 上列筆錄所載成立條款經依聲請
    向關係人朗讀並無異議交關係人閱覽，有調解筆錄可稽（原
    審卷第60頁）。抗告人於抗告狀亦自陳：「該筆調解金額，
    抗告人確於調解中簽名」，該調解自屬成立。而調解係基於
    雙方互相讓步而成立，是調解筆錄僅記載抗告人願於97年2
    月1 日前，一次給付相對人20萬元，並無不合，此與民事訴
    訟法第226 條規定，判決應作判決書，記載理由，理由項下
    ，應記載關於攻擊或防禦方法之意見及法律上之意見者不同
    。抗告人主張：調解筆錄正本應記載該20萬元如何計算得來
    云云，核無可採。再參以相對人於原審起訴請求抗告人給付
    相對人之部分：「原告（相對人）與被告（抗告人）經協議
    離婚，並經雙方於94年3 月5 日協議被告應按月給付原告贍
    養費1 萬元……自94年7 月至95年12月止已積欠原告贍養費
    16萬3000元」「又雙方所生次子，係協議由原告監護並由被
    告負責扶養費及教育費……至95年12月份止被告積欠生活費
    6500元，教育費則為3 萬1700元，共計3 萬8200元」，因而
    聲明請求抗告人給付相對人20萬1200元及其利息，有民事起
    訴狀可稽。且原審在調解成立前之96年5 月10日言詞辯論筆
    錄，亦載有：「（問：訴之聲明第1 項20萬1200元如何計算
    出來？）相對人答：94年7 月到95年12月共計18個月的贍養
    費18萬元，被告之前給我1 萬7000元，16萬3000元沒有給我
    ，所以贍養費的部分被告應給付我16萬3000元，其餘的3 萬
    8200元是小孩的教育費跟生活費」，抗告人陳稱：「16萬
    3000元贍養費確實是積欠原告，因為她姐姐跟我有債務問題
    ，她姐姐說要把錢直接拿給原告，原告當時沒有表示什麼」
    ，相對人回稱：「被告從來沒有跟我談到這個問題」等語，
    亦可見調解筆錄第2 條記載抗告人願給付相對人20萬元之緣
    由。至抗告人是否與相對人姐姐有債務問題，相對人姐姐是
    否已將錢直接交給相對人，抗告人應另行處理解決，惟究與
    原審法院書記官於96年5 月24日所為之調解筆錄更正處分無
    關。抗告意旨指摘原裁定不當，求予廢棄，為無理由，應予
    駁回。
四、據上論結，本件抗告無理由，依民事訴訟法第495 條之1 第
    1 項、第449 條第1 項、第95條、第78條，裁定如主文。
中　　華　　民　　國　　96　　年　　7 　　月　　31　　日
                            民事第五庭
                                審判長法官    蔡明宛
                                法      官    黃國川
                                法      官    曾錦昌
以上正本證明與原本無異。
本件不得再抗告。
中　　華　　民　　國　　96　　年　　7 　　月　　31　　日
                                書  記  官    郭蘭蕙
